【裁判字號】    98,交聲,2088
【裁判日期】    980728
【裁判案由】    聲明異議
【裁判全文】
臺灣高雄地方法院交通事件裁定        98年度交聲字第2087號
                                    98年度交聲字第2088號
                                    98年度交聲字第2089號
                                    98年度交聲字第2090號
原處分機關  高雄市政府交通局
異  議  人
即受處分人  甲○○
上列異議人即受處分人因違反道路交通管理處罰條例案件，對於
高雄市政府交通局中華民國98年4 月30日所為之處分（原處分案
號：高市交裁字第32-BB0000000 號、32-BD0000000 號、32-BD0
000000 號、32-BC0000000 號）聲明異議，本院裁定如下：
    主  文
原處分均撤銷。
    理  由
一、本件原處分意旨以：異議人即受處分人甲○○所有之車牌號
    碼SC6-795 號輕型機車，分別於附表編號1 至4 所示之時間
    、地點，有附表編號1 至4 所示之闖紅燈違規行為，經原舉
    發單位即高雄市政府警察局交通大隊拍照採證並逕行舉發，
    且命異議人應於附表編號1 至4 所示日期前自行到案，惟異
    議人逾越上開期限60日以上均未自行到案，是爰逕依道路交
    通管理處罰條例第53條第1 項，及違反道路交通管理事件統
    一裁罰基準及處理細則第43、44、67條規定，各裁處異議人
    罰鍰新臺幣（下同）4,500 元。
二、聲明異議意旨略以：如附表編號1 至4 所示之違規案件，異
    議人先前均未曾接獲過舉發通知單，原舉發通知單既未曾合
    法送達於異議人，原處分機關即不應逕行裁決，加重處分至
    4,500 元。故對原處分不服，爰依法聲明異議等語。
三、按違反道路交通管理處罰條例第12條至第68條之規定者，由
    公路主管機關處罰，前項處罰於裁決前，應給予違規行為人
    陳述之機會，道路交通管理處罰條例第8 條第1 項第1 款、
    第2 項分別定有明文；又違反道路交通管理處罰條例之行為
    人，未依規定自動繳納罰鍰或未依規定到案聽候裁決，處罰
    機關固得依違反道路交通管理事件統一裁罰基準及處理細則
    第44條第1 項之規定，依該處理細則附件之統一裁罰基準表
    ，對行為人逕行裁決，惟該條項規定應以行為人經合法收受
    舉發通知單後，無正當理由未依舉發通知單上所載之應到案
    日期為自動繳納罰鍰或到案聽候裁決時，方有適用，如行為
    人未合法收受舉發通知單之送達，即不能依該規定逕行裁決
    。
四、次按處理違反道路交通管理事件，有關文書送達之程序，依
    行政程序法之規定；又按逕行舉發者，應按已查明之資料填
    註車牌號碼、車輛種類、車主姓名及地址，並於通知單上方
    空白處加註逕行舉發之文字後，由舉發機關送達被通知人，
    違反道路交通管理事件統一裁罰基準及處理細則第5 條、第
    11條第1 項第4 款分別定有明文。又按送達，於應受送達人
    之住居所、事務所或營業所為之，但在行政機關辦公處所或
    他處會晤應受送達人時，得於會晤處所為之，應受送達人有
    就業處所者，亦得向該處所為送達；於應送達處所不獲會晤
    應受送達人時，得將文書付與有辨別事理能力之同居人、受
    僱人或應送達處所之接收郵件人員，應受送達人或其同居人
    、受僱人、接收郵件人員無正當理由拒絕收領文書時，得將
    文書留置於應送達處所，以為送達；行政程序法第72條第1
    、3 項、第73條第1 、3 項分別定有明文。另按行政程序法
    第74條則規定：送達，不能依前2 條規定為之者，得將文書
    寄存送達地之地方自治或警察機關，並作送達通知書兩份，
    一份黏貼於應受送達人住居所、事務所、營業所或其就業處
    所門首，另一份交由鄰居轉交或置於該送達處所信箱或其他
    適當位置，以為送達，前項情形，由郵政機關為送達者，得
    將文書寄存於送達地之郵政機關。由上揭規定可知，舉發單
    位送達舉發通知單予受舉發人，除親自會晤並交付舉發通知
    單予受舉發人之情形外，原則須送達於受舉發人之住居所、
    事務所、營業所或就業場所，並將文書交付予受舉發人、同
    居人、受僱人或應送達處所之接收郵件人員；如不能按上開
    方式送達舉發通知單者，始得將該舉發通知單以寄存警察機
    關、地方自治機關或郵務機關之方式送達。
五、經查：
  (一)本件異議人所有車號SC6-795 號輕型機車之前開違規事實，
    均係由高雄市政府警察局交通警察大隊拍照採證後逕行舉發
    ，舉發通知單含採證相片均由高雄市政府警察局交通警察大
    隊以大宗掛號函件交寄，寄送地址皆為「高雄市○○區○○
    路140 巷29號」，且各該郵件均因未獲會晤本人、同居人、
    受雇人，或應受送達處所之接收郵件人員，而寄存於高雄武
    廟郵局等情，有卷附高雄市政府警察局交通警察大隊98年7
    月20日高市警交三字第0980023004號函，及函附送達證書影
    本各1 件在卷可稽，是上揭事實自堪認定。
  (二)又雖依SC6-795 號輕型機車之車籍資料查詢結果，異議人所
    有之SC6-795 號輕型機車車籍地址仍登記於「高雄市○○區
    ○○路140 巷29號」。然本件異議人原本設籍於該「高雄市
    苓雅區○○路140 巷29號」住址，惟早於96年1 月22日，即
    將住所遷移至「高雄縣仁武鄉○○村○○○街36號」，此有
    異議人之全戶戶籍資料1 份在卷可按，顯見本件附表所示違
    規案件之原舉發通知單未曾送達於異議人上揭戶籍地址，且
    異議人早於原舉發通知單寄送前近2 年以前，即將戶籍遷至
    上開高雄縣仁武鄉地址，又無證據顯示異議人實際上係居住
    於上開車籍住址，原舉發機關未查明異議人之住居所，逕自
    將附表所示舉發通知單均送達至上開車籍地址，又上開舉發
    通知單寄發後，均因無人受領而寄存於郵務機關，未曾經異
    議人本人收受，即不能認為原舉發通知單已經合法送達於異
    議人，至為明確。
  (三)依前揭說明，原處分機關應於舉發通知單合法送達，而當事
    人無正當理由未到案時，始得依上開違反道路交通管理事件
    統一裁罰基準及處理細則44條規定，於逾越原舉發通知單所
    定應到案期限60日之3 個月內，對行為人逕行裁決，而本件
    如附表所示違規案件之舉發通知單從未合法送達於異議人，
    原處分機關未予詳查，竟仍逕行依違反道路交通管理事件統
    一裁罰基準及處理細則及附件裁罰基準表予以裁罰，使異議
    人未接獲舉發通知單、採證照片即遭受裁罰，因而根本無從
    知悉其被舉發違規之內容，異議人即喪失得於應到案期限內
    到案就被舉發事實陳述意見，或以最低額繳清罰鍰結案之利
    益，其裁決處分自於法不合，且影響人民權利至鉅。從而，
    本件異議人之異議為有理由，應由本院將原處分撤銷，由原
    舉發機關及原處分機關另為適法之處置。
六、據上論斷，依道路交通案件處理辦法第20條前段，裁定如主
    文。
中    華    民    國    98    年     7     月    28   日
                  交通法庭  法  官  陳思帆
以上正本證明與原本無異
如不服本裁定應於送達後五日內向本院提出抗告狀
中    華    民    國    98    年     7     月    28   日
                            書記官  李宗諺
附表：
┌─┬────┬───┬────┬────┬────┬────┬────┬────┐
│  │違規時間│地  點│違規內容│觸犯法條│舉發單位│裁決字號│裁決處分│本院案號│
├─┼────┼───┼────┼────┼────┼────┼────┼────┤
│1.│97.9.18 │高楠公│於有燈光│道路交通│高雄市政│高市交裁│罰鍰    │98年度交│
│  │上午11時│路金屬│管制號誌│處罰條例│府警察局│字第32- │4,500 元│聲字第  │
│  │32分    │研發中│路口闖紅│第53條第│交通警察│BB708348│        │2087號  │
│  │        │心    │燈      │1 項    │大隊    │0號     │        │        │
├─┼────┼───┼────┼────┼────┼────┼────┼────┤
│2.│97.8.14 │海專、│於有燈光│道路交通│高雄市政│高市交裁│罰鍰    │98年度交│
│  │上午11時│瑞仁路│管制號誌│處罰條例│府警察局│字第32- │4,500 元│聲字第  │
│  │41分    │口    │路口闖紅│第53條第│交通警察│BB753367│        │2088號  │
│  │        │      │燈      │1 項    │大隊    │9號     │        │        │
├─┼────┼───┼────┼────┼────┼────┼────┼────┤
│3.│97.8.8  │海專、│於有燈光│道路交通│高雄市政│高市交裁│罰鍰    │98年度交│
│  │下午1 時│瑞仁路│管制號誌│處罰條例│府警察局│字第32- │4,500 元│聲字第  │
│  │4分     │口    │路口闖紅│第53條第│交通警察│BD753165│        │2089號  │
│  │        │      │燈      │1 項    │大隊    │9號     │        │        │
├─┼────┼───┼────┼────┼────┼────┼────┼────┤
│4.│97.6.2  │海專、│於有燈光│道路交通│高雄市政│高市交裁│罰鍰    │98年度交│
│  │下午1 時│瑞仁路│管制號誌│處罰條例│府警察局│字第32- │4,500 元│聲字第  │
│  │2 分    │口    │路口闖紅│第53條第│交通警察│BC751861│        │2090號  │
│  │        │      │燈      │1 項    │大隊    │1號     │        │        │
└─┴────┴───┴────┴────┴────┴────┴────┴────┘


司法院資訊處製作；財團法人民間司法改革基金會備份。
